臺灣高等法院民事判決　　　　　　　　　　　　　　　九十二年度上字第八九二號
　　上　訴　人　乙○○
　　訴訟代理人　朱子慶律師
　　複 代 理人　黃鈴律師
　　被 上 訴人　甲○○
右當事人間返還借款事件，上訴人對於中華民國九十二年七月三十一日臺灣臺北地方
法院九十二年度訴字第一一號第一審判決提起上訴，經本院於九十三年四月十三日言
詞辯論終結，判決如左：
    主    文
上訴駁回。
第二審訴訟費用由上訴人負擔。
    事    實
甲、上訴人方面：
一、聲明：
  (一)原判決廢棄。
  (二)被上訴人在第一審之訴及假執行之聲請均駁回。
  (三)第一、二審訴訟費用由被上訴人負擔。
二、陳述：除與原判決記載相同者，茲引用之外，補稱略以：
  (一)被上訴人交付與上訴人之款項並非借款，而係上訴人代為收受並轉付與崴訊科技
    股份有限公司（下稱崴訊公司）之併購款：
  1.上訴人交付與被上訴人之借據及支票，僅係作為上訴人收款、保管款項之憑證，
    其真意並非兩造間成立借貸關係。
  2.上訴人已代被上訴人支付併購款項與崴訊公司，上訴人並未取得該筆款項，此有
    上訴人先行開立面額共計四百九十六萬元之六紙支票交付與崴訊公司股東張哲晃
    （兼負責人）及劉豐裕等情可稽。
  (二)證人劉豐裕於原審所為證詞，係虛偽之陳述，上訴人已向臺灣臺北地方法院檢察
    署告發，並經該署以九十二年偵字第一四七三○號受理中，其證詞自無足採。
三、證據：除援用第一審所提證據外，補提臺灣臺北地方法院檢察署刑事傳票一紙為
    證，並聲請傳訊證人張哲晃。
乙、被上訴人方面：
一、聲明：上訴駁回。
二、陳述：除與原判決記載相同者，茲引用之外，補稱略以：
  (一)上訴人雖曾介紹崴訊公司之負責人張哲晃及關係人劉豐裕與被上訴人代表之金氏
    公司洽談併購之事，惟在時機及條件均不適合之情況下作罷。且由證人劉豐裕於
    原審所為之證詞，亦可知被上訴人代表之金氏公司並未併購崴訊公司，被上訴人
    交付與上訴人之五百二十萬元純為私人借貸，並非被上訴人要上訴人代為收受並
    轉付崴訊公司之併購款項。
三、證據：除援用第一審所提證據外，補提：(一)匯款單三紙；(二)借據二紙、支票四紙
    及退票理由單；(三)原審九十二年五月二十八日言詞辯論筆錄及支票二紙等為證。
    理    由
一、本件被上訴人起訴主張：上訴人於民國（下同）九十年三月十九日書立借據向伊
    借款新台幣（下同）五百二十萬元，約定同年六月三十日前返還一百七十萬元，
    同年十二月三十日前返還一百八十萬元，九十一年三月三十日前返還一百七十萬
    元，並開立面額各一百七十萬元、一百八十萬元、一百七十萬元、五百二十萬元
    之支票作為付款之擔保。詎上訴人迄今仍未返還此筆借款，爰依借貸之法律關係
    ，請求判令上訴人給付五百二十萬元及自支付命令繕本送達翌日起算之法定遲延
    利息等情。
    上訴人則以：系爭五百二十萬元款項係被上訴人委由伊代為收受，並轉付與崴訊
    公司之併購款，兩造間並未成立消費借貸法律關係。又伊交付與被上訴人之借據
    及支票，僅係作為伊收款、保管款項之憑證，其真意並非兩造間成立借貸關係等
    語，資為抗辯。
二、被上訴人主張：上訴人於九十年三月十九日向伊借得五百二十萬元，約定九十年
    六月三十日前返還一百七十萬元，九十年十二月三十日前返還一百八十萬元，九
    十一年三月三十日前返還一百七十萬元，兩造並書立有借據，伊依約以開立支票
    之方式交付五百二十萬元予上訴人，上訴人亦開立以九十一年六月三十日為發票
    日，面額為五百二十萬元之支票一紙交付伊以為付款之擔保。詎上開支票經伊於
    九十一年七月十三日提示，遭退票未獲付款等情，業據提出借據（原審卷第一七
    頁）、支票及退票理由單（同上卷第一八頁）、匯款回條三紙（同上卷第五六頁
    ）在卷佐證，並為上訴人所不爭執，堪信為真實。
三、上訴人雖以前揭情詞置辯，惟查：
　(一)按當事人主張有利於己之事實者，就其事實有舉證之責任，民事訴訟法第二百七
　  十七條前段有明文之規定。又「通謀虛偽意思表示」之事實屬於契約權利發生之
    障礙事項，且屬於非常態事實，應由主張「通謀虛偽意思表示」存在之當事人，
    就該事實負舉證責任。然按所謂通謀虛偽意思表示，乃指表意人與相對人互相故
    意為非真意之表示而言，故相對人不僅須知表意人非真意，並須就表意人非真意
    之表示與為非真意之合意，始為相當，若僅一方無欲為其意思表示所拘束之意，
    而表示與真意不符之意思者，尚不能指為通謀而為虛偽意思表示。查上訴人以兩
    造間所訂借貸契約為通謀虛偽意思表示，無非以金氏電腦股份有限公司（下稱金
    氏公司）公司基本資料查詢單（同上卷第三○頁、第三一頁）、崴訊公司基本資
    料查詢單（同上卷第三二頁）、被上訴人名片（同上卷第三三頁）、財產設備明
    細表、應付帳款明細表（同上卷第三四頁至第三八頁）、以張哲晃為受款人、金
    額分別為七十五萬元、七十五萬元、九十萬元之支票各乙紙（同上卷第三九頁至
    第四一頁）、以劉豐裕為受款人、金額分別為九十萬、七十萬元之支票各乙紙（
    同上卷第六三頁、第六四頁）為證，惟上開證物，依其內容所載，均不足以證明
    兩造間之借貸契約為通謀虛偽意思表示，自難為上訴人有利之論據。
　(二)證人劉豐裕於原審證稱：「．．．八十九年被告（即上訴人）陳先生有告訴我說
　  他要去金氏公司即原告（即被上訴人）開設之公司，要幫該公司發展ＢＢｃａｌ
    ｌ的產品，當時被告（即上訴人）是我任職公司崴訊公司（負責人為張哲晃）的
    一個客戶，所以被告他就要求我及我另外一個同事一起到金氏公司幫忙，當時只
    有提議並沒有協議，也和原告見了一次面，但後來沒有談成任何一個協議，不過
    當時崴訊公司結束營業，我們有到金氏公司上班，至於原告與被告兩造間的借款
    債務部分我並不清楚。（提示支付命令借據）我並沒有看過該借據。（提示被證
    五號玖拾萬及柒拾陸萬二張票據）該二筆票據是我與被告私人間的債務，由被告
    還款所用的票據，該筆債務是被告向我所借的欠款。我在原告公司任職時，原告
    並沒有積欠我任何薪資，至於被告有無向原告借款來清償上開債務，我並不清楚
    ．．．」（同上卷第九○頁）；又證人鍾仁澤於原審證以：「．．．我於八十八
    年間認識劉豐裕及張哲晃，當時我與被告在大陸有生意，與上開二人有生意的往
    來才認識，後來生意過的不好才回台灣，九十年一月間被告介紹我到原告開立的
    公司金氏電腦公司任職，被告也有介紹劉豐裕及張哲晃到於同年四、五月間原告
    公司任職，當時原告有要併購張哲晃的崴訊公司，併購的方式及內容我並不清楚
    ，但我有看到崴訊公司的儀器及相關人員到公司來，但我沒有看到兩造間的併購
    協議。（提示支付命令借據）沒有看過，也不清楚兩造間的債權債務有何糾紛．
    ．．」（同上卷第一二七頁），上開二位證人證言互為參證以觀，兩造間縱有擬
    併購崴訊公司之意圖，至彼此間是否達成協議，則為上開證人所不知，從而被上
    訴人交付五百二十萬元之借款，殊難認定係支付併購崴訊公司之價款。
    要之，兩造間既成立消費借貸契約，被上訴人並依約交付借款，上訴人復未能舉
    證證明該消費借貸契約為通謀虛偽意思表示，揆諸首揭說明，被上訴人主張之事
    實，至堪認定，上訴人所辯，尚非可採。
四、綜上所述，被上訴人本於消費借貸契約，請求上訴人給付五百二十萬元及自起訴
    狀繕本送達翌日即九十一年十一月十五日起至清償日止，按年息百分之五計算利
    息，為有理由，自應准許。原審判命如數給付，並依聲請分別為准免假執行之宣
    告，核無不合。上訴意旨，指摘原判決不當，求予廢棄改判，為無理由，應予駁
    回。
五、兩造其餘攻擊防禦方法及其他未經援用之證據，經斟酌尚無礙於本院前述認定，
    無一一論究之必要；又上訴人聲請傳訊證人張晃哲，經本院兩次傳訊均未到庭，
    此有送達證書在卷足憑，而本件事證已臻明確，殊無一再傳證之必要，附此敘明
    。
六、據上論結，本件上訴為無理由，依民事訴訟法第四百四十九條第一項、第七十八
    條，判決如主文。
中　　　華　　　民　　　國　　九十三　　年　　　四　　　月　　二十七　　日
                              民事第十七庭
                                  審判長法  官　許　文　章
                                        法  官　楊　絮　雲
                                        法  官　黃　莉　雲
正本係照原本作成。
如不服本判決，應於收受送達後二十日內向本院提出上訴書狀，其未表明上訴理由者
，應於提出上訴後二十日內向本院補提理由書狀（均須按他造當事人之人數附繕本）
上訴時應提出委任律師或具有律師資格之人之委任狀；委任有律師資格者，另應附具
律師資格證書及釋明委任人與受任人有民事訴訟法第四百六十六條之一第一項但書或
第二項（詳附註）所定關係之釋明文書影本。
中　　　華　　　民　　　國　　九十三　　年　　　四　　　月　　二十九　　日
　　　　　　　　　　　　　　　　　　　　書記官　陳　明　俐
附註：
民事訴訟法第四百六十六條之一（第一項、第二項）：
對於第二審判決上訴，上訴人應委任律師為訴訟代理人。但上訴人或其他法定代理人
具有律師資格者，不在此限。
上訴人之配偶、三親等內之血親、二親等內之姻親，或上訴人為法人、中央或地方機
關時，其所屬專任人員具有律師資格並經法院認為適當者，亦得為第三審訴訟代理人
。
